---
title: "lm"
author: "Saldaeva V"
date: 
output: html_document
---
```{r setup, include=FALSE}
knitr::opts_chunk$set(echo = TRUE, message = FALSE, warning = FALSE, error = FALSE, fig.width=16, fig.height=10)

library(tidyverse)
library(readxl)
library(psych)
library(ggplot2)
library(dplyr)
library(tibble)
library(tidyr)
library(ggbeeswarm)
library(RColorBrewer)
library(gridExtra)
library(rstatix)
library(skimr)
library(broom) # для удобного вывода результатов регрессии
library(ggcorrplot) # для корреляционной матрицы
library(knitr) # для красивого вывода таблиц
library(car)
library(flextable)
library(corrplot)
library(corrr)
library(GGally)
library(gtsummary)
set.seed(123)
```

1. Загрузка данных
```{r, echo=FALSE}
data <- read_excel("C:/Users/Алексей/Desktop/mag/statistics/biostatistics/регрессия/HW_data.xlsx", skip = 0, n_max = Inf)

glimpse(data)
str(data)


```


1.1Каким образом вы будете оценивать физическую активность респондентов? 
За основу возьму PAQ605 - Vigorous work activity, считаю, что у этого показателя может быть самы выраженный эффект на уровень гликилированного гемоглобина.
1.2 Есть ли у вас предварительные предположения относительно того, каким образом выбранный вами пока затель может быть ассоциирован с гликированным гемоглобином? 
Активная работа влияет на уровень сахара в крови обратнопропорционально.Если человек много двигается, активно расходует энергию, соответственно уровень глик гемогл олжен быть ниже.

```{r}

data_cleand <- data[, c("SEQN", "RIAGENDR", "RIDAGEYR", "LBXGH", "PAQ610", "PAD615", 
                 "PAQ605", "PAQ620", "PAQ625", "PAD630", "PAQ635", "PAQ640", 
                 "PAD645", "PAQ650", "PAQ655", "PAD660", "BMXBMI", "DRQSDT4", 
                 "DRQSDT7", "DRQSDT8", "DRQSDT9", "DIQ010", "DR1TTFAT")]


```


```{r, echo=FALSE}
data_cleand$RIAGENDR <- factor(data_cleand$RIAGENDR, 
                               levels = c(1, 2), 
                               labels = c("Male", "Female"))
```


```{r}
str(data_cleand)
```

```{r}
data_cleand$PAQ650 <- factor(data_cleand$PAQ650, 
                               levels = c(1, 2), 
                               labels = c("Yes", "No"))
```

```{r}

data_cleand$DIQ010 <- factor(data_cleand$DIQ010, 
                               levels = c(1, 2), 
                               labels = c("Yes", "No"))

```


```{r}
data_cleand$DRQSDT4 <- factor(data_cleand$DRQSDT4, 
                               levels = c(1, 2), 
                               labels = c("Sugar free or low sugar diet", "No"))


data_cleand$DRQSDT7 <- factor(data_cleand$DRQSDT7, 
                               levels = c(1, 2), 
                               labels = c("Diabetic diet", "No"))


data_cleand$DRQSDT8 <- factor(data_cleand$DRQSDT8, 
                               levels = c(1, 2), 
                               labels = c("Weight gain/Muscle building diet", "No"))

data_cleand$DRQSDT9 <- factor(data_cleand$DRQSDT9, 
                               levels = c(1, 2), 
                               labels = c("Low carbohydrate diet", "No"))

data_cleand$PAQ605 <- factor(data_cleand$PAQ605, 
                               levels = c(1, 2), 
                               labels = c("Yes", "No"))

data_cleand$PAQ620 <- factor(data_cleand$PAQ620, 
                               levels = c(1, 2), 
                               labels = c("Yes", "No"))


data_cleand$PAQ635 <- factor(data_cleand$PAQ635, 
                               levels = c(1, 2), 
                               labels = c("Yes", "No"))




```


```{r}
GH <- data_cleand
str(GH)
```

# theme_custom
```{r, echo=FALSE}
theme_custom <- function() {
  theme(
    panel.background = element_rect(fill = "white"),
    axis.text = element_text(size = 20),
    axis.title = element_text(size = 20),
    legend.text = element_text(size = 20),
    legend.title = element_text(size = 20)
  )
}
```

# Эксплораторный анализ
```{r}
GH %>% skimr::skim()
```

# Распределение категориальных переменных
Для категориальных переменных (RIAGENDR, PAQ605, PAQ620, PAQ635, PAQ650, DRQSDT4, DRQSDT7, DRQSDT8, DRQSDT9, DIQ010) построим столбчатые диаграммы (bar plots).

```{r}

# Функция для построения bar plot
plot_bar <- function(data, var) {
  ggplot(data, aes(x = !!sym(var))) +
    geom_bar(fill = "steelblue", color = "black") +
    labs(title = paste("Распределение переменной", var),
         x = var, y = "Количество") +
    theme_custom()
}

# Построение графиков для каждой категориальной переменной
plot_bar(GH, "RIAGENDR")
plot_bar(GH, "PAQ605")
plot_bar(GH, "PAQ620")
plot_bar(GH, "PAQ635")
plot_bar(GH, "PAQ650")
plot_bar(GH, "DRQSDT4")
plot_bar(GH, "DRQSDT7")
plot_bar(GH, "DRQSDT8")
plot_bar(GH, "DRQSDT9")
plot_bar(GH, "DIQ010")
```

# Зависимость LBXGH от категориальных переменных
```{r}

# Функция для построения box plot
plot_box <- function(data, x_var) {
  ggplot(data, aes(x = !!sym(x_var), y = LBXGH)) +
    geom_boxplot(fill = "lightgreen", color = "black") +
    labs(title = paste("Зависимость LBXGH от", x_var),
         x = x_var, y = "LBXGH") +
    theme_custom()
}

# Построение графиков для каждой категориальной переменной
plot_box(GH, "RIAGENDR")
plot_box(GH, "PAQ605")
plot_box(GH, "PAQ620")
plot_box(GH, "PAQ635")
plot_box(GH, "PAQ650")
plot_box(GH, "DRQSDT4")
plot_box(GH, "DRQSDT7")
plot_box(GH, "DRQSDT8")
plot_box(GH, "DRQSDT9")
plot_box(GH, "DIQ010")
```


```{r}

str(GH)
```

# Описательные статистики с разбивкой по полу
```{r}
data %>%
  select(SEQN,
         LBXGH,
         RIDAGEYR,
         LBXGH,
         PAD615,
         PAD630,
         PAQ640,
         PAD645,
         PAQ655,
         BMXBMI,
         DR1TTFAT,
         RIAGENDR) %>%
  tbl_summary(by = RIAGENDR) %>%
  add_p()
```



# Визуализация распределения LBXGH (гликированный гемоглобин)

```{r}
# Визуализация распределения LBXGH (гликированный гемоглобин)
ggplot(GH, aes(x = LBXGH)) + 
  geom_histogram(binwidth = 0.5, fill = "blue", color = "black") +
  labs(title = "Распределение гликированного гемоглобина (LBXGH)") +
  theme_custom()

# Визуализация зависимости LBXGH от физической активности (например, PAQ605)
ggplot(GH, aes(x = PAQ605, y = LBXGH)) + 
  geom_boxplot() +
  labs(title = "Зависимость LBXGH от физической активности (PAQ605)")+
  theme_custom()
```



# 4.1.1 Матрица коэффициента корреляции Пирсона 

```{r}


# Выбираем только числовые переменные
data_numeric <- GH %>% select_if(is.numeric)

# Вычисляем корреляцию для числовых переменных
data_cor <- cor(data_numeric, use = "complete.obs")

corrplot(data_cor, method = 'number')
```

# 4.1.2 Матрица коэффициента корреляции Пирсона в другом исполнении

```{r}
corrplot(data_cor, method = "color", type = "lower", 
         addCoef.col = "grey30", diag = FALSE,
         cl.pos = "b", tl.col = "grey10",
         col = COL2('RdBu', 10))
```


#  Матрица корреляции с использованием графика сети

```{r}

data_cor %>% 
  network_plot(min_cor = .0)
```


#Оценка общего (total) эффекта физической активности
построим две модели:

Модель 1: Зависимость LBXGH от физической активности (PAQ605) без ковариат.

Модель 2: Зависимость LBXGH от физической активности с ковариатами (например, возраст RIDAGEYR, пол RIAGENDR, ИМТ BMXBMI).

```{r}
# Модель 1: Без ковариат
model_total <- lm(LBXGH ~ PAQ605, data = GH)
summary(model_total)

# Модель 2: С ковариатами
model_total_cov <- lm(LBXGH ~ PAQ605 + RIDAGEYR + RIAGENDR + BMXBMI, data = GH)
summary(model_total_cov)

# Диагностика моделей
par(mfrow = c(2, 2))
plot(model_total)  # Графики остатков для модели 1
plot(model_total_cov)  # Графики остатков для модели 2
```
Модель 1

Физическая активность (PAQ605) сама по себе не оказывает значимого влияния на уровень гликированного гемоглобина (LBXGH).


Модель 2
Физическая активность (PAQ605) не оказывает значимого влияния на LBXGH после учета ковариат
Возраст значимо влияет на LBXGH: с увеличением возраста на 1 год уровень LBXGH увеличивается на 0,0158 единиц. стат значимо (5.19e-13).
Пол не оказывает значимого влияния на LBXGH
С увеличением ИМТ на 1 единицу уровень LBXGH увеличивается на 0,0328 единиц.стат значимо (2.49e-11)


# Оценка прямого (direct) эффекта физической активности

```{r}
model_direct <- lm(LBXGH ~ PAQ605 + RIDAGEYR + RIAGENDR + BMXBMI, data = GH)
summary(model_direct)

# Диагностика модели
par(mfrow = c(2, 2))
plot(model_direct)
```
Предикторы, такие как возраст и индекс массы тела, являются статистически значимыми для предсказания LBXGH, тогда как  PAQ605 и пол, не оказывают значимого влияния.


```{r}
str(GH)
```

# Оценка прямого (direct) эффекта физической активности++++

```{r}
model_direct_d <- lm(LBXGH ~ PAQ605 + PAQ610 + PAD615 + PAQ620 + PAQ625 + PAD630 + PAQ635 + PAQ640 + PAD645 + PAQ650 + PAQ655 + PAD660 + RIDAGEYR  + BMXBMI, data = GH)
summary(model_direct)

# Диагностика модели
par(mfrow = c(2, 2))
plot(model_direct)
```
Примерно 12,01% дисперсии в LBXGH объясняется предикторами в этой модели.
PAQ650: Статистически значимый (p = 0.00199), что указывает на то, что эта переменная имеет положительное влияние на LBXGH.
PAD660: Статистически значимый (p = 0.00312), указывая на положительное влияние.


```{r}
sum(is.na(GH$PAQ605))


```


# Сравнение общего и прямого эффекта

```{r}
# Сравнение коэффициентов
coef_total <- coef(model_total)["PAQ605Yes"]
coef_direct <- coef(model_direct)["PAQ605Yes"]

cat("Общий эффект PAQ605:", coef_total, "\n")
cat("Прямой эффект PAQ605:", coef_direct, "\n")
```


#Диагностика и коррекция модели

## Проверка на гетероскедастичность:
```{r}
library(lmtest)
bptest(model_direct)
```
 p-value > 0.05,  гетероскедастичность отсутствует


##Проверка на нормальность остатков:
```{r}
shapiro.test(residuals(model_direct))
```
остатки модели model_direct не распределены нормально

## Проверка на мультиколлинеарность:
```{r}
library(car)
vif(model_direct)
```
Все значения VIF для этих переменных находятся ниже 2, что указывает на отсутствие значительной коллинеарности между ними.
Это означает, что каждая из этих переменных вносит уникальную информацию в модель и не вызывает проблем с мультиколлинеарностью.

#Результаты и интерпретация
## Точечная и интервальная оценка:
```{r}
# Точечная и интервальная оценка для модели общего эффекта
confint(model_total)

# Точечная и интервальная оценка для модели прямого эффекта
confint(model_direct)
```
Доверительный интервалдля модели общего эффекта (-0.07989186, 0.2608009) включает ноль, что говорит о том, что эффект переменной PAQ605No не является статистически значимым.
Первая модель показывает отсутствие статистической значимости для переменной PAQ605No.

Вторая модель (модели прямого эффекта) показывает статистическую значимость для переменных RIDAGEYR и BMXBMI, в то время как RIAGENDRFemale и PAQ605No не показывают значимого влияния.

#Проверка гипотезы об отсутствии ассоциации
```{r}
# Проверка гипотезы для модели общего эффекта
anova(model_total)

# Проверка гипотезы для модели прямого эффекта
anova(model_direct)
```
Переменные PAQ605 и RIAGENDR не имеют статистически значимого влияния на зависимую переменную LBXGH.
Переменные RIDAGEYR и BMXBMI являются статистически значимыми предикторами для модели, что говорит о том, что возраст и индекс массы тела оказывают существенное влияние на значения LBXGH.

#Клиническая значимость
Физическая активность (PAQ605):
Оценка коэффициента: -0.004695 (из регрессионной модели).
Переход от "Yes" к "No" в физической активности снижает LBXGH на 0,0047 единиц.
Этот эффект крайне мал и не имеет клинической значимости. Обычно клинически значимым считается изменение LBXGH на 0.5% или более.

Возраст (RIDAGEYR):
Оценка коэффициента: 0.015769.
Увеличение возраста на 1 год повышает LBXGH на 0,0158 единиц.

Индекс массы тела (BMXBMI):
Оценка коэффициента: 0,032777.
Увеличение ИМТ на 1 единицу повышает LBXGH на 0.0328 единиц.

Пол (RIAGENDR):
Оценка коэффициента: -0.091058.
У женщин уровень LBXGH на 0.091 единиц ниже, чем у мужчин.
Этот эффект мал и не имеет клинической значимости.





