---
title: "Basic_visualization_DZ2"
author: "Saldaeva V"
date: "2024-10-17"
output: html_document
---

```{r setup, include=FALSE}
knitr::opts_chunk$set(echo = TRUE, message = FALSE, warning = FALSE, error = FALSE, fig.width=16, fig.height=10)

library(tidyverse)
library(ggpubr)
library(dplyr)
library(ggplot2)
library(tidyr)
library(forcats)
library(gridExtra)

```


# Загрузка данных
```{r }

hogwarts <- read_csv("/Users/Алексей/Desktop/mag/statistics/biostatistics/Basic_visualization/визуализация данных/data/hogwarts_2024.csv")
hogwarts |> head()

```

## Проверка структуры данных

```{r }
hogwarts |> glimpse()

# Changing some variables type to factors
hogwarts <- hogwarts |> mutate(
  across(c(house, course, sex, wandCore, bloodStatus), ~ as.factor(.x))
)

```
```{r}
theme_custom <- theme(
    panel.background = element_rect(fill = "white"),
    plot.title = element_text(size = 27, hjust = 0.3),
    plot.subtitle = element_text(size = 25, hjust = 0.5),
    strip.text = element_text(size = 20),
    axis.text = element_text(size = 20),
    axis.title = element_text(size = 25),
    legend.title = element_text(size = 25),
    legend.text = element_text(size = 20)
  )

# А еще мы создаем функцию для стандартной ошибки среднего
se <- function(x){
  sd(x, na.rm=TRUE)/sqrt(length(x))
}
se <- function(x){
  sd(x, na.rm=TRUE)/sqrt(length(x))
}

```



#Диаграммы рассеяния (скаттерплоты)
## Задание №1
```{r fig.height=16, fig.width=16}

 hogwarts |> 
  ggplot() + 
  geom_point(aes(x = `result`,
                 y = `Herbology exam`),
             size = 4,
             shape = 21,
             colour = "blue",
             fill = "lightgreen",
             stroke = 1.5) + #толщина контура
  geom_smooth(aes(x = `result`, 
                  y = `Herbology exam`), 
              se = FALSE, 
              method = "lm", 
              colour = "red") + 
  theme_custom +
  labs(x = "Суммарный балл студентов", 
       y = "Оценка за экзамен по травологии", 
       title = "Точечный график зависимости между суммарным баллом и экзаменом по травологии") + theme_custom
  

```
Интерпретация: сушествует прямая зависимость между суммарным баллом студента за год и оценкой за экзамен по травологии. Чем выше суммарный балл, тем выше оценка за экзамен по травологии.


## Задание №2 
### Первый вариант (извините, за разные варианты, задание немного не поняла и хотелось потренироваться). Верный, скорее всего 4 вариант, но не уверенна.
```{r fig.height=16, fig.width=18}

 hogwarts |> 
  ggplot() + 
  geom_point(aes(x = `result`,
                 y = `Potions exam`), #Экзамен по зельеваренью
             size = 4,
             shape = 21,
             colour = "blue",
             fill = "lightgreen",
             stroke = 1.5) + #толщина контура
  geom_smooth(aes(x = `result`, 
                  y = `Potions exam`), 
              se = FALSE, 
              method = "lm", 
              colour = "red") + 
  geom_point(aes(x = `result`,
                 y = `Divinations exam`),#прорицания
             size = 3,
             shape = 21,
             colour = "black",
             fill = "yellow",
             stroke = 1.5) + #толщина контура
  geom_smooth(aes(x = `result`, 
                  y = `Divinations exam`), 
              se = FALSE, 
              method = "lm", 
              colour = "black") + 
  geom_point(aes(x = `result`,
                 y = `Muggle studies exam`), # экзамен по магловедению
             size = 2,
             shape = 16,
             colour = "#FF0099",
             stroke = 1.5) + #толщина контура
  geom_smooth(aes(x = `result`, 
                  y = `Muggle studies exam`),
              se = FALSE, 
              method = "lm", 
              colour = "#0000CC") +
  
  theme_custom +
  labs(x = "Суммарный балл студентов", 
       y = "Оценка за экзамен", 
       title = "Точечный график зависимости между суммарным баллом и оценками за экзамены") + theme_custom
  

```



```{r fig.height=16, fig.width=16}
hogwarts %>%
  mutate(course = as.factor(course))


```



### Второй вариант
```{r fig.height=16, fig.width=20}

long_hogwarts <- hogwarts %>%
  select(result, `Herbology exam`, `Muggle studies exam`, `Divinations exam`, `Potions exam`, house) %>%
  pivot_longer(cols = c(`Herbology exam`, `Muggle studies exam`, `Divinations exam`, `Potions exam`), 
               names_to = "exam", values_to = "score")

scatterPlots <- long_hogwarts |> 
  ggplot(aes(x = result, y = score, fill = house)) + 
  geom_point(size = 5, shape = 21, stroke = 1.5, colour = "black") + 
  geom_smooth(se = FALSE, method = "lm", colour = "red") + 
  scale_fill_manual(values = c("Gryffindor" = "#C50000", 
                                "Hufflepuff" = "#ECB939", 
                                "Ravenclaw" = "#41A6D9", 
                                "Slytherin" = "#1F5D25")) +
  theme_custom +
  labs(x = "Суммарный балл студентов", 
       y = "Оценка за экзамен", 
       title = "Точечные графики зависимости между суммарным баллом и оценками за экзамены") +
  theme(plot.title = element_text(size = 35)) + 
  facet_wrap(~ exam)

scatterPlots




```




### Третий вариант 
```{r fig.height=8, fig.width=20}

hogwarts_long <- hogwarts %>%
  pivot_longer(cols = c(`Muggle studies exam`, `Divinations exam`, `Potions exam`), 
               names_to = "exam", 
               values_to = "score")

hogwarts_long |> 
  ggplot() +
  geom_point(aes(x = result,
                 y = score,
                 shape = house,
                 colour = house),
             size = 5) +
  geom_smooth(aes(x = result, y = score, colour = house), 
              se = FALSE, 
              method = "lm", 
              colour = "red") +
  scale_color_manual(values = c("Gryffindor" = "#C50000", 
                                 "Hufflepuff" = "#ECB939", 
                                 "Ravenclaw" = "#41A6D9", 
                                 "Slytherin" = "#1F5D25")) +
  scale_shape_manual(values = c(Gryffindor = 49, Hufflepuff = 50, Ravenclaw = 51, Slytherin = 52)) +
  
  labs(x = "Суммарный балл студентов", 
       y = "Оценка за экзамен", 
       title = "Графики зависимости между суммарным баллом и экзаменом") +
  theme(plot.title = element_text(size = 30),
        legend.title = element_text(size = 25),
        legend.text = element_text(size = 20),
        strip.text = element_text(size = 20),
        axis.text = element_text(size = 20),
        axis.title = element_text(size = 25)) + 
  facet_wrap(~ exam)
```

### Четвертый вариант (самый большой)
```{r}
scatterShapeCourse_1 <- hogwarts |> 
  mutate(course = as.factor(course)) |> 
  ggplot()+
  geom_point(aes(x = `result`, 
                 y = `Muggle studies exam`, 
                 shape = house, 
                 colour = house), 
             size = 5)+
  scale_color_manual(values = c("Gryffindor" = "#C50000", 
                                 "Hufflepuff" = "#ECB939", 
                                 "Ravenclaw" = "#41A6D9", 
                                 "Slytherin" = "#1F5D25")) +
  scale_shape_manual(values = rep(20, 4))+
  scale_y_continuous(position = "left")+
  theme_custom
scatterShapeCourse_1+
  geom_smooth(aes(x = `result`,
                  y = `Muggle studies exam`,
                  colour = house,
                  linetype = house),
              se = FALSE,
              method = "lm")


```


```{r}
scatterShapeCourse_2 <- hogwarts |> 
  ggplot()+
  geom_point(aes(x = `result`, 
                 y = `Divinations exam`, 
                 shape = house, 
                 colour = house), 
             size = 5)+
  scale_color_manual(values = c("Gryffindor" = "#C50000", 
                                 "Hufflepuff" = "#ECB939", 
                                 "Ravenclaw" = "#41A6D9", 
                                 "Slytherin" = "#1F5D25")) +
  scale_shape_manual(values = rep(20, 4))+
  scale_y_continuous(position = "left")+
  theme_custom
scatterShapeCourse_2+
  geom_smooth(aes(x = `result`,
                  y = `Divinations exam`,
                  colour = house,
                  linetype = house),
              se = FALSE,
              method = "lm")


```




```{r}
scatterShapeCourse_3 <- hogwarts |> 
  ggplot()+
  geom_point(aes(x = `result`, 
                 y = `Potions exam`, 
                 shape = house, 
                 colour = house), 
             size = 5)+
  scale_color_manual(values = c("Gryffindor" = "#C50000", 
                                 "Hufflepuff" = "#ECB939", 
                                 "Ravenclaw" = "#41A6D9", 
                                 "Slytherin" = "#1F5D25")) +
  scale_shape_manual(values = rep(20, 4))+
  scale_y_continuous(position = "left")+
  theme_custom
scatterShapeCourse_3+
  geom_smooth(aes(x = `result`,
                  y = `Potions exam`,
                  colour = house,
                  linetype = house),
              se = FALSE,
              method = "lm")



```

```{r}
scatterShapeCourse_4 <- hogwarts |> 
  ggplot()+
  geom_point(aes(x = `result`, 
                 y = `Herbology exam`, 
                 shape = house, 
                 colour = house), 
             size = 5)+
  scale_color_manual(values = c("Gryffindor" = "#C50000", 
                                 "Hufflepuff" = "#ECB939", 
                                 "Ravenclaw" = "#41A6D9", 
                                 "Slytherin" = "#1F5D25")) +
  scale_shape_manual(values = rep(20, 4))+
  scale_y_continuous(position = "left")+
  theme_custom
scatterShapeCourse_4+
  geom_smooth(aes(x = `result`,
                  y = `Herbology exam`,
                  colour = house,
                  linetype = house),
              se = FALSE,
              method = "lm")




```



```{r fig.height=20, fig.width=20}
ggarrange(plotlist = list(scatterShapeCourse_1, scatterShapeCourse_2, scatterShapeCourse_3, scatterShapeCourse_4),
          nrow = 4, 
          heights = c(1,2))


```

Задание 3. Видоизмените график, полученный на предыдущем шаге. Сгруппируйте и покрасьте линии тренда в соответствии с одной из категориальных переменных (с такой, которая подсвечивает одно из наблюдений на предыдущем этапе, относящееся ко всем 4-м экзаменам). Постарайтесь избежать коллизий в легенде, при этом сохранив и цветовую палитру для раскраски точек по факультетам.

К сожалению, я не очень поняла второе задание, поэтому наделала много графиком, в надежде, что какой-то окажется правильным. Третье задание вытекает из второго. Я не понимаю, что нужно сделать.



#geom_col и вещи вокруг него 
## Задание №1

```{r}

hogwarts_long <- hogwarts %>%
  pivot_longer(cols = starts_with("week_"), 
               names_to = "week", 
               values_to = "points") 

bloodStatusResult <- hogwarts_long |> 
  filter(week %in% paste0("week_", 1:17)) |>  
  group_by(bloodStatus) |> 
  summarise(totalPoints = sum(points, na.rm = TRUE))

ggplot(bloodStatusResult) +
  geom_col(aes(x = bloodStatus, 
               y = totalPoints, 
               fill = bloodStatus)) + 
  scale_fill_manual(values = c("half-blood" = "#C50000", 
                                "muggle-born" = "#ECB939", 
                                "pure-blood" = "#41A6D9")) +
  labs(x = "Тип крови", 
       y = "Общая оценка", 
       title = "Распределение набранных баллов студентов по типу крови (1-17 недели)") +
  theme_custom



```
Гипотеза: я не смотрела этот фильм, поэтому могу только предположить:1. у полукровок самая большая общая оценка за 17 недель потому что их бОльшее количество, чем всех остальных студентов. 2. Или возможно они обладают какими-то талантами, но они не так выражены как у чистокровок, поэтому полукровки стараются больше в учебе (так сказать, пытаются компенсировать свою нечистокровность). Маглорожденные - менее талантливы или неволшебные (как-то так, наверное), поэтому в школу волшебников попадает очень мало студентов и они не могут конкурировать в таланте и учебе с другими студентами. Чистокровки - это что-то типа "золотой молодежи" или "мажеров" их немного и они не стараются учиться, у них и так "жизнь удалась", они решают совершенно другие проблемы, им не до учебы.


## Задание №2
```{r}
# Подготовка данных
hogwarts_long <- hogwarts %>%
  pivot_longer(cols = starts_with("week_"), 
               names_to = "week", 
               values_to = "points") 

bloodStatusResult <- hogwarts_long |> 
  filter(week %in% paste0("week_", 1:17)) |>  
  group_by(bloodStatus) |> 
  summarise(totalPoints = sum(points, na.rm = TRUE), .groups = "drop") |> # 
  arrange(desc(totalPoints)) 

# График
ggplot(bloodStatusResult) +
  geom_col(aes(x = bloodStatus, 
               y = totalPoints, 
               fill = bloodStatus)) + 
  scale_fill_manual(values = c("half-blood" = "#C50000", 
                                "muggle-born" = "#ECB939", 
                                "pure-blood" = "#41A6D9")) +
  labs(x = "Тип крови", 
       y = "Общая сумма набранных баллов", # Обновлено название оси
       title = "Распределение набранных баллов студентов по типу крови (1-17 недели)") +
  geom_label(aes(x = bloodStatus, y = totalPoints, label = totalPoints), 
             position = position_stack(vjust = 0.5), # Центрирование меток по высоте столбиков
             color = "white", 
             size = 5, 
             fill = "black", 
             alpha = 0.7) + 
  theme_custom


```

Соотносится ли интерпретация с вашей гипотезой из пункта 1?
Частично - Да(о количестве студентов).





## Задание №3

```{r fig.height=20, fig.width=20}

hogwarts_long <- hogwarts %>%
  pivot_longer(cols = starts_with("week_"), 
               names_to = "week", 
               values_to = "points") 

bloodStatusResult <- hogwarts_long |> 
  filter(week %in% paste0("week_", 1:17)) |>  
  group_by(bloodStatus, sex) |> 
  summarise(totalPoints = sum(points, na.rm = TRUE))


houseResult <- hogwarts |> 
  group_by(house, bloodStatus) |> 
  summarise(houseTotalPoints = sum(result)) |> 
  mutate(`house and bloodStatus` = paste0(house, " & ", bloodStatus))

house_wand_result_plot <- ggplot(houseResult)+
  geom_col(aes(y = fct_reorder(`house and bloodStatus`, houseTotalPoints, .desc = FALSE), 
               x = houseTotalPoints,
               fill = house))+
  labs(title = "Распределение очков факультета\nв зависимости от факультета и происхождение",
       subtitle = "Учебный год 2023/2024",
       caption = "Данные предоставлены Институтом биоинформатики",
       x = "Очки",
       y = "Факультет и происхождение",
       fill = "Факультет")+
  scale_fill_manual(labels = c("Gryffindor" = "Гриффиндор", 
                             "Hufflepuff" = "Пуффендуй", 
                             "Ravenclaw" = "Когтевран", 
                             "Slytherin" = "Слизерин"),
                    values = c("Gryffindor" = "#C50000", 
                             "Hufflepuff" = "#ECB939", 
                             "Ravenclaw" = "#41A6D9", 
                             "Slytherin" = "#1F5D25")
                    )+
  scale_x_continuous(breaks = seq(0,12000,1000))+
  theme_custom

house_wand_result_plot

# Сохраним график
ggsave("houseAndWandSumPoints.png", house_wand_result_plot, width = 20, height = 16, dpi = 300, units = "in")

```
Соотносится ли интерпретация с вашей гипотезой из пункта 1?
Частично - Да(о количестве студентов).


## Задание №4
Изучите функцию coord_flip() . Как вы думаете, когда она может быть полезна? Как вы думаете, в чем ее плюсы и минусы?
Функция coord_flip() в ggplot2 используется для поворота координат т.е. она меняет местами оси x и y. Бывает полезна, если нужно быстро перевернуть график. Но, как я поняла, строить дальнейший код с функцией coord_flip() не рекомендуется. т.к. эта функция только внешне приебразует график (не меняет оси в действительности), и это нужно держать в голове, иначе можно запутаться в своем коде и далее не правильно.

#Разное 
## Задание #1

```{r}

data_long <- hogwarts %>%
  select(`Herbology exam`, `Study of ancient runes exam`) %>%
  pivot_longer(cols = everything(), names_to = "exam", values_to = "score")


pie_data <- data_long %>%
  group_by(exam) %>%
  summarise(total_score = sum(score))

pie_chart <- ggplot(pie_data, aes(x = "", y = total_score, fill = exam)) +
  geom_bar(stat = "identity", width = 1) +
  coord_polar("y") +
  labs(title = "Распределение баллов за экзамены") +
  theme_void()


point_chart <- ggplot(data_long, aes(x = exam, y = score, color = exam)) +
  geom_point(position = position_jitter(width = 0.1)) +
  labs(title = "Точки баллов за экзамены") +
  theme_minimal()


bar_chart <- ggplot(data_long, aes(x = exam, y = score, fill = exam)) +
  geom_bar(stat = "summary", fun = "mean") +
  labs(title = "Средние баллы за экзамены") +
  theme_minimal()

# все графики
grid.arrange(pie_chart, point_chart, bar_chart, nrow = 2, ncol = 2,
             layout_matrix = rbind(c(1, 2), c(3, NA)))

```

##Задание №2
```{r fig.height=20, fig.width=20}

hogwarts$bloodStatus <- recode(hogwarts$bloodStatus,
                                `muggle-born` = "Маглорожденные",
                                `pure-blood` = "Чистокровные",
                                `half-blood` = "Полукровки")

average_scores <- hogwarts %>%
  group_by(bloodStatus) %>%
  summarise(mean_score = mean(`Potions exam`, na.rm = TRUE))


average_scores$bloodStatus <- factor(average_scores$bloodStatus, 
                                      levels = c("Маглорожденные", "Чистокровные", "Полукровки"))


p1 <- ggplot(average_scores, aes(x = bloodStatus, y = mean_score, fill = bloodStatus)) +
  geom_bar(stat = "identity") +
  labs(title = "Средний балл по Potions exam",
       x = "Происхождение",
       y = "Средний балл") +
  scale_fill_manual(values = c("Маглорожденные" = "#C50000", 
                                "Чистокровные" = "#ECB939", 
                                "Полукровки" = "#41A6D9")) +
  theme_minimal() +
  theme(plot.title = element_text(size = 30, hjust = 0.5),
        axis.text = element_text(size = 20),
        axis.title = element_text(size = 25))

p2 <- ggplot(hogwarts, aes(x = `Potions exam`, fill = bloodStatus)) +
  geom_density(alpha = 0.5) +
  labs(title = "Распределение результатов по Potions exam",
       x = "Баллы",
       y = "Плотность") +
  scale_fill_manual(values = c("Маглорожденные" = "#C50000", 
                                "Чистокровные" = "#ECB939", 
                                "Полукровки" = "#41A6D9")) +
  theme_minimal() +
  theme(plot.title = element_text(size = 30, hjust = 0.5),
        axis.text = element_text(size = 20),
        axis.title = element_text(size = 25))
ggarrange(p1, p2, ncol = 1, nrow = 2)


```




#Воспроизведение графика 
```{r fig.height=15, fig.width=15}

hogwarts$house <- recode(hogwarts$house,
                         Gryffindor = "Гриффиндор",
                         Hufflepuff = "Пуффендуй",
                         Ravenclaw = "Когтевран",
                         Slytherin = "Слизерин")


colors <- c("Гриффиндор" = "#C50000", 
            "Пуффендуй" = "#ECB939", 
            "Когтевран" = "#41A6D9", 
            "Слизерин" = "#1F5D25")


ggplot(hogwarts, aes(x = sex, y = result, fill = house)) +
  geom_violin(trim = FALSE) +
  geom_hline(yintercept = 0, linetype = "dashed", color = "red") +  
  scale_fill_manual(values = colors) +
  labs(title = "Баллы студентов Хогвардса",
       subtitle = "Распределение числа баллов у студентов различных факультетов Хогвардса в 2023-2024 учебном году",
       x = "Пол",
       y = "Количество очков") +
  scale_y_continuous(limits = c(-300, 300)) +  # Установка пределов для оси Y
  theme_minimal() +
  theme(plot.title = element_text(size = 30, hjust = 0.5),
        plot.subtitle = element_text(size = 20, hjust = 0.5),
        legend.title = element_text(size = 25),
        legend.text = element_text(size = 20),
        axis.text = element_text(size = 20),
        axis.title = element_text(size = 25))  
```

