---
title: "Вasic_visualization_DZ1"
author: "Saldaeva V"
date: "2024-09-21"
output:
  word_document: default
  html_document: default
---

```{r setup, include=FALSE}
knitr::opts_chunk$set(echo = TRUE, message = FALSE, warning = FALSE, error = FALSE, fig.width=16, fig.height=10)

library(tidyverse)
```
## Data reading

```{r dataLoading}
hogwarts <- read_csv("C:/Users/Алексей/Desktop/mag/statistics/biostatistics/визуализация данных/data/hogwarts_2024.csv")
hogwarts |> head()
```
### Checking dataset structure

```{r}
hogwarts |> glimpse()

# Changing some variables type to factors
hogwarts <- hogwarts |> mutate(
  across(c(house, course, sex, wandCore, bloodStatus), ~ as.factor(.x))
)
```

### NA checking

```{r}
sum(is.na(hogwarts))
```

### Summary output

```{r}
hogwarts |> summary()
```

###Bar charts
## Data visualisation number student/courses 

```{r}
ggplot(hogwarts) +
  geom_bar(aes(x = course),
           fill = "pink1",
           colour = "blue")+
  theme_light()+
  theme(
    axis.text = element_text(size = 20),
    axis.title = element_text(size = 25)
  )
```

# number of students by house/bloodStatus.

```{r}
ggplot(hogwarts) +
  geom_bar(aes(x = fct_infreq(house), 
               fill = bloodStatus),
           position = "fill",
           colour = "blue")+ 
  scale_x_discrete(name = "house")+          
  theme_light()+
  theme(
    axis.text = element_text(size = 20),
    axis.title = element_text(size = 25),
    legend.text = element_text(size = 20),
    legend.title = element_text(size = 25)
  )
```

## Modification of the dataset

```{r}
hogwarts_mod <- hogwarts %>%
  filter(bloodStatus %in% c("pure-blood", "muggle-born"))
ggplot(hogwarts_mod, aes(x = fct_infreq(house), fill = bloodStatus)) +
  geom_bar(position = "fill",
           colour = "black") +
  geom_hline(yintercept = 0.5, linetype = "dashed", color = "red") +
  scale_fill_discrete(name = "Статус крови", labels = c("Чистокровные", "Маглорожденные")) +
  xlab("Факультет") +
  ylab("Доля") +
  theme_light() +
  theme(
    axis.text = element_text(size = 20),
    axis.title = element_text(size = 25),
    legend.text = element_text(size = 20),
    legend.title = element_text(size = 25)
  )
```
### Boxplots
## The distribution of points earned by students in the 3rd week of study, by faculty.

```{r}
ggplot(hogwarts, aes(x = fct_reorder(house, week_3), y = week_3)) +
  geom_boxplot() +
  labs(x = "Факультет", y = "Балл за 3-ю неделю") +
  theme_light() +
  theme(
    axis.text.x = element_text(angle = 0, hjust = 2),
    axis.title = element_text(size = 25),
    axis.text = element_text(size = 20)
  )

```

## Added a display in different colors for the origin of students (bloodStatus). I added a notch to the boxplot.

```{r}
ggplot(hogwarts, aes(x = fct_reorder(house, week_3), y = week_3, fill = bloodStatus)) +
  geom_boxplot(notch = FALSE) +
  labs(x = "Факультет", y = "Балл за 3-ю неделю", fill = "Происхождение") +
  theme_light() +
  theme(
    axis.text.x = element_text(angle = 90, hjust = 1),
    axis.title = element_text(size = 14),
    axis.text = element_text(size = 14)
  ) +
  scale_fill_manual(values = c("half-blood" = "lightblue", "muggle-born" = "pink", "pure-blood" = "green")) +
  theme(plot.background = element_rect(fill = "white", color = NA),
        panel.background = element_rect(fill = "white", color = NA),
        panel.grid.major = element_blank(),
        panel.grid.minor = element_blank()) +
  theme(plot.height = 14, plot.width = 14) +
theme(
    axis.text.x = element_text(angle = 0, hjust = 1),
    axis.title = element_text(size = 25),
    axis.text = element_text(size = 20),
    legend.text = element_text(size = 20),
    legend.title = element_text(size = 25)
  )  
```
## I added a jitter raft to the chart. Removed the outlier display from the boxplot.

```{r}
ggplot(hogwarts, aes(x = fct_reorder(house, week_3), y = week_3, fill = bloodStatus)) +
  geom_boxplot(notch = FALSE, outlier.shape = NA, linewidth = 1.0, width = 0.6) +
  geom_jitter(shape = 20, size = 1.5, position = position_jitter(width = 0.1, height = 5)) +
  labs(x = "Факультет", y = "Балл за 3-ю неделю", fill = "Происхождение", title = "Успеваемость студентов Хогвартса", subtitle = "Распределение баллов за 3-ю неделю по факультетам и происхождению") +
  theme_light() +
  theme(
    axis.text.x = element_text(angle = 0, hjust = 1, size = 20),
    axis.title = element_text(size = 25),
    axis.text = element_text(size = 20),
    legend.text = element_text(size = 20),
    legend.title = element_text(size = 25),
    plot.title = element_text(size = 30, face = "bold"),
    plot.subtitle = element_text(size = 20)
  ) +
  scale_fill_manual(values = c("half-blood" = "lightblue", "muggle-born" = "pink", "pure-blood" = "green")) +
  theme(plot.background = element_rect(fill = "white", color = NA),
        panel.background = element_rect(fill = "white", color = NA),
        panel.grid.major = element_blank(),
        panel.grid.minor = element_blank()) +
  theme(plot.height = 14, plot.width = 14)
```

### Various
## 1

```{r}
hogwarts %>% 
  filter(course == 5) %>%
  mutate(id = as.factor(id)) %>%
  ggplot() +
  geom_segment(aes(x = fct_reorder(id, result, .desc = TRUE), xend = id, y = 0, yend = result)) +
  geom_point(aes(x = id, y = result, color = wandCore), size = 5) +
  scale_color_manual(values = c("dragon heartstring" = "#C50000", "phoenix feather" = "#FFFF00", "unicorn hair" = "#999999")) +
  labs(x = "id", y = "Итоговый балл", title = "Леденцовый график успеваемости 5 курса") +
  scale_x_discrete(name = "ID") +
  theme_bw() +
  theme(
    axis.text.x = element_text(angle = 90, vjust = 0,5, hjust = 0),
    axis.text = element_text(size = 11),
    axis.title = element_text(size = 25),
    legend.text = element_text(size = 20),
    legend.title = element_text(size = 25),
    plot.title = element_text(size = 25)
  )

```

## 2
```{r}
ggplot(hogwarts, aes(x = `Astronomy exam`, fill = factor(house))) +
  geom_histogram(binwidth = 5, color = "black") +
  scale_fill_manual(values = c("Gryffindor" = "#999999", "Hufflepuff" = "#999999", "Ravenclaw" = "#999999", "Slytherin" = "#006400")) +
  labs(x = "Astronomy Exam Score", y = "Number of students", fill = "House") +
  theme_bw() +
  theme(
    axis.text = element_text(size = 18),
    axis.title.x = element_text(size = 22),
    axis.title.y = element_text(size = 20),
    legend.text = element_text(size = 18),
    legend.title = element_text(size = 20)
  )
```

### 3
```{r}
theme_custom <- function() {
  theme(
    panel.background = element_rect(fill = "white"),
    axis.text = element_text(size = 20),
    axis.title = element_text(size = 25),
    legend.text = element_text(size = 20),
    legend.title = element_text(size = 25)
  )
}

```

```{r}
ggplot(hogwarts, aes(x = fct_infreq(house), fill = bloodStatus)) +
  geom_bar(position = "fill", colour = "blue") +
  scale_x_discrete(name = "house") +
  theme_light()

# Применим новую кастомную тему
ggplot(hogwarts, aes(x = fct_infreq(house), fill = bloodStatus)) +
  geom_bar(position = "fill", colour = "blue") +
  scale_x_discrete(name = "house") +
  theme_custom()

```


### Faceting
## 1
Напишите, какой, по вашему мнению, способ фасетирования (по строкам
или по столбцам) лучше использовать для визуализации гистограммы.
Фасетирование по столбцам для гистограмм удобнее для восприятия, т.к читается привычным способом слева направо, поэтому визуальная информация считывается быстрее.
А какой для визуализации violin-plot?
На мой взгляд, фасетирование по столбцам для violin-plot более удобно, по причине удобства восприятия информации справа налево и хорошо воспринимается демонстрация сравнений между несколькими категориями,а также можно использовать цветовые палитры(как и в гистограммах).


## 2

```{r}
ggplot(hogwarts, aes(x = `Flying exam`)) +
  geom_histogram(bins = 12, color = "black", fill = "#CCFFFF") +
  facet_wrap(~ course, ncol = 4) +
  labs(x = "Flying Exam Score", y = "Count") +
  theme_bw() +
  theme(
    axis.text = element_text(size = 12),
    axis.title = element_text(size = 14),
    strip.text = element_text(size = 12)
  )
```

```{r}
hogwarts_clean <- hogwarts %>% 
  filter(!is.na(`Defence against the dark arts exam`), !is.na(`Herbology exam`))

# Создаем график
ggplot(hogwarts_clean) +
  geom_density(aes(x = `Defence against the dark arts exam`, fill = "Defence against the dark arts exam"), alpha = 0.5) +
  geom_density(aes(x = `Herbology exam`, fill = "Herbology exam"), alpha = 0.5) +
  scale_fill_manual(values = c("Defence against the dark arts exam" = "blue", "Herbology exam" = "green")) +
  facet_wrap(~ sex) + # фасетирование по полу
  labs(title = "Распределение плотности вероятности по экзаменам",
       x = "Оценка",
       y = "Плотность вероятности",
       fill = "Экзамены") +
  theme_custom()
```



